# IAS 27对“单独财务报表”定义

提问人：ephemera 时间：2013-12-06 04:33:45
陈老师： 您好！ 我初学IFRS有些概念还不是很清楚，这里想就两个与IAS 27有关的基础问题向您请教一下 一、对于母公司而言：其单独财务报表是指其合并财务报表以外的财务报表（IAS 27.6），IFRS不强制母公司编制单独财务报表，若法律规定要编制或主体自愿编制，则IAS 27修改前，母公司单独财务报表上对子公司的投资按照成本，或者IAS 39（IFRS 9）处理；IAS 27修改后，母公司单独财务报表上对子公司的投资按照成本，IAS 39（IFRS 9）或者权益法处理。对吗？ 二、对于联营企业或合营企业的投资者而言：我不理解投资者的财务报表与单独财务报表有区别吗？ 谢谢陈老师，祝您工作顺利！

回答人：chenyiwei
1 、在单独财务报表中，对子公司的股权投资不能采用权益法核算。见IAS 27(2011).7：Financial statements in which the equity method is applied are not separate financial statements. 2、根据IAS 27(2011).6：Separate financial statements are those presented in addition to consolidated financial statements or in addition to financial statements in which investments in associates or joint ventures are accounted for using the equity method, other than in the circumstances set out in paragraph 8. Separate financial statements need not be appended to, or accompany, those statements.对于联营企业或合营企业的投资者而言，其对合营、联营企业投资采用权益法核算的财务报表（即使其没有子公司，无需编制一般意义上的合并报表）不是单独财务报表，而是“经济主体财务报表”，适用IAS 28或IFRS 11，不适用IAS 27。

提问人：ephemera 时间：2013-12-10 02:13:31
谢谢陈老师的指教！ 我再读了一下有关准则，不好意思，可能还是有个问题要麻烦您一下： 问题：根据IFRS，若A无子公司，其对外权益性投资只针对B，且构成重大影响（或共同控制）但不构成控制，则A应该编制什么类型的财务报表？ 相关准则：根据IAS 28 第 16 段，A应当对该投资使用权益法核算（假定不满足第 17 段至 19 段豁免权益法的条件），同时，IAS 28第 44 段又说：An investment in an associate or a joint venture should be accounted for in the entity's separate financial statement in accordance with para. 19 in IAS 27（即按cost或IAS 39/IFRS 9进行会计处理。 疑惑：这种情况下是否A要编制两套财务报表：一套是所谓的individual financial statement，用权益法核算（IAS 28 Para.16),另一套是所谓separate financial statement，用cost or IAS 39/IFRS 9核算？ 谢谢陈老师，您辛苦了！

回答人：chenyiwei
如果没有子公司但有联营企业的，则对联营企业采用权益法核算的报表在性质上属于“经济主体财务报表”（economic entity financial statements）。广义上说合并报表也是经济主体财务报表的一种类型。

回答人：chenyiwei
IFRS没有对编制separate financial statement提出强制性要求。IAS 28只规范individual financial statement，但如果需要编制separate financial statement的（取决于当地法律法规），则应在其中遵循IAS 27的要求。

提问人：airbit 时间：2013-12-10 12:59:39
陈版，你好！
separate financial statement和individual financial statement有什么区别？谢谢！

回答人：chenyiwei
在EY Global编写的《International GAAP》中，对这两个概念是这样介绍的：
This Chapter deals with two aspects of the preparation of financial statements by entities: their separate financial statements, which are defined by IFRS, and some of the consequences of intra-group transactions for their individual financial statements, where guidance in IFRS is limited and incomplete. Under IFRS, 'separate financial statements' are not what might immediately be supposed. IAS 27 – Consolidated and Separate Financial Statements – defines 'separate financial statements' as those presented by a parent, an investor in an associate or a venturer in a jointly controlled entity, in which the investments are accounted for on the basis of the direct equity interest rather than on the basis of the reported results and net assets of the investees. In other words, they are the unconsolidated accounts of entities that would otherwise be within scope of IAS 27's consolidation requirements. The IASB takes the view that the needs of users of financial statements are fully met by requiring entities to consolidate subsidiaries, equity account for associates, and proportionately consolidate or equity account for jointly controlled entities. It is recognised that entities with subsidiaries, associates or joint ventures may wish, or may be required by local law, to present financial statements in which their investments are accounted for simply as equity investments. [IAS 27.IN10]. Accordingly, IFRS does not require the preparation of separate financial statements. However, where an investor with subsidiaries, associates or joint ventures does prepare separate financial statements purporting to comply with IFRS, they must be prepared in accordance with IAS 27. [IAS 27.39]. It follows from this definition that the financial statements of an entity that does not have a subsidiary, associate or joint venture are not 'separate financial statements'. This chapter also addresses matters that are not exclusive to separate financial statements but to any stand-alone financial statements prepared by any entity within a group. We have called these 'individual financial statements', although they may also be referred to (amongst other names) as 'stand-alone', 'solus' or 'single-entity' financial statements. Transactions often take place between a parent entity and its subsidiaries or between subsidiaries within a group that may or may not be carried out on an arm's length basis. As a result there may be uncertainty and ambiguity about how these transactions should be accounted for. IAS 24 – Related Party Disclosures – requires only that these transactions are disclosed and provides no accounting guidance. Whilst such transactions do not influence the consolidated financial statements of the ultimate parent (as they are eliminated in the course of consolidation), they can have a significant impact on the individual financial statements of the entities concerned or on the consolidated financial statements prepared for a sub-group.

提问人：zico9999 时间：2013-12-11 19:23:02
陈版果然是大师级啊~~请教陈版：既然待摊费用、预提费用不符合新准则下的资产负债表观，因而一年期费用都在发生时计入损益，那么超过 1 年的支付款项计入长期待摊费用，又作何解释呢？比如一次性支付多年期的经营性租赁款项~

回答人：chenyiwei
原先的“待摊费用”和“预提费用”的名称是基于利润表观，更强调费用与收入的配比，在新准则下因为强调资产负债表观而不再使用这两个名称，但不代表新准则下待摊费用、预提费用不能确认为资产和负债。从资产负债表观的角度而言，待摊费用代表了本企业未来从收费方取得约定的商品或服务的权利，实质上是一项预付款项；预提费用代表本企业因接受商品或服务而形成的现时付款义务，实质上是一项应付款项（只是在有些情况下其金额需要估计），因此可以确认为负债。这样就可以解释为何资产方没有“待摊费用”而只有“长期待摊费用”的问题了。当然“长期待摊费用”这个名字也还是有比较重的利润表观痕迹。

提问人：zico9999 时间：2013-12-11 22:08:07
那陈版的意思，日常账务处理，还是可以进行按月分摊喽？！

回答人：chenyiwei
也可以。前提是由此形成的资产、负债符合基本准则对资产、负债的定义和确认条件。

提问人：fangdaojun 时间：2016-01-19 22:41:27
陈版：单独财务报表中的权益法（对IAS 27的修订）》于 2014 年 8 月发布，允许主体在编制单独财务报表时，对其在子公司、合营企业和联营企业中的投资，可以选择采用权益法进行会计处理。不知经过此修订之后，这段话的表述是否会发生改变？另外，国际会计准则的单独财务报表和个别财务报表的主要差别体现在哪？@chenyiwei

回答人：chenyiwei
5 楼引用的International GAAP这段内容，在 2015 年版本中没有变化，仍然适用。